臺灣臺北地方法院民事判決　九十年度訴字第四五二六號
　　原　　　告　乙○○
　　被　　　告　甲○○
右當事人間請求清償借款事件，本院判決如左：
    主      文
被告應給付原告新台幣伍拾萬元，及自民國九十年八月八日起至清償日止，按年息百
分之五計算之利息。
訴訟費用由被告負擔。
本判決於原告以新台幣壹拾陸萬柒仟元為被告供擔保後，得為假執行。
    事      實
甲、原告方面：
一、聲明：
（一）被告應給付原告新台幣（下同）五十萬元，及自支付命令送達被告翌日起至清
      償日止，按年息百分之五計算之利息。
（二）願供擔保，請准宣告假執行。
二、陳述：
（一）訴外人吳如姝與蔡佳淵係屬夫妻，蔡佳淵前向原告借款五十萬元，預定於民國
      八十八年十二月底前償還，然蔡佳淵迄今仍未清償，亦無財產及所得可供執行
      ，被告係擔任蔡佳淵所欠借款之保證人，為此依保證契約之法律關係，訴請被
      告給付該五十萬元，及自支付命令送達被告翌日起至清償日止，按年息百分之
      五計算之利息。
（二）吳如姝對原告負有一百萬元之債務，曾交付台北市○○路○段九十九巷三十九
      弄九號六樓房屋之權狀予原告作為擔保，吳如姝之夫蔡佳淵則對原告負有二筆
      欠款債務，一筆為本件五十萬元借款債務，有簽立借據並由被告擔任保證人，
      另一筆為三十二萬五千元支票債務。吳如姝與蔡佳淵之女兒蔡妤貞曾出面與原
      告簽訂協議書，表示願意償還吳如姝所借一百萬元，就上開三十二萬五千元支
      票票款則願意以三十萬元加以清償，然不承認蔡佳淵向原告所借之五十萬元，
      故此部分原告並未與蔡妤貞達成和解協議。吳如姝曾表示欲將房屋出售還錢，
      原告遂將權狀返還，後來吳如姝等人並未還款，原告向蔡佳淵求償，並由鈞院
      九十年度執字第一五五三四號強制執行事件執行在案，然蔡佳淵並無財產，原
      告只得向擔任保證人之被告追償。
三、證據：提出訴外人蔡佳淵書立之借據、訴外人蔡妤貞簽立之協議書、訴外人吳如
    姝簽立之字據各一紙、鈞院民事執行處通知二件、台北市公共汽車管理處函一件
    、台新國際商業銀行南京東路分行函一件、台灣士林地方法院債權憑證一紙（以
    上均為影本）。
乙、被告方面：
  一、聲明：駁回原告之訴及假執行之聲請。
  二、陳述：當初被告曾與原告至調解委員會與蔡妤貞協調，蔡妤貞表示只願意償還
      一百萬元，被告曾向原告表示被告為保證人，和解須經被告同意，除非就一百
      八十二萬五千元之全部債務和解，否則被告無法同意，詎料原告竟未得被告同
      意，私下與債務人以一百三十萬元達成和解，原告也將吳如姝提供擔保之權狀
      返還，事後蔡妤貞反悔，將房屋售出所得價款用以清償其他債務，並用作其他
      用途，但並未清償本件欠款，原告拿不到錢反而又向被告請求，本件原告與蔡
      妤貞已經就吳如姝、蔡佳淵所欠之全部債務達成和解，即與被告無關。
  三、證據：未提出證據。
丙、本院依職權調閱本院九十年度執字第一五五三四號執行卷宗。
    理      由
一、按訴狀送達後，原告不得將原訴變更或追加他訴，但減縮應受判決事項之聲明者
    ，不在此限，民事訴訟法第二百五十五條第一項第三款定有明文。本件原告係先
    對被告聲請發支付命令，請求被告給付其一百五十萬元，及自支付命令送達翌日
    起至清償日止，按年息百分之五計算之利息；嗣被告對於該支付命令聲明異議，
    本件依法視為起訴，原告則於其九十年九月十三日之民事準備書狀將請求之金額
    變更為五十萬元，核屬減縮應受判決事項之聲明，揆諸前揭法條規定，自應准許
    ，核先敘明。
二、原告起訴主張訴外人蔡佳淵向其借款五十萬元，預定於八十八年十二月底前償還
    ，然蔡佳淵迄今仍未清償，亦無財產及所得可供執行，被告係擔任蔡佳淵所欠借
    款之保證人，為此依保證契約之法律關係，訴請被告給付該五十萬元，及自支付
    命令送達被告翌日起至清償日止，按年息百分之五計算之利息。被告則以：原告
    未得被告同意，即就本件債務私下與債務人之女蔡妤貞達成和解，並將擔保債務
    之權狀返還，然原告既已與債務人達成和解，即不得請求被告負保證人之責等語
    ，資為抗辯。
三、原告主張訴外人蔡佳淵向其借款五十萬元，約定應於八十八年十二月底前清償，
    然蔡佳淵迄今未為清償，被告係擔任該借款債務之保證人等事實，業據其提出蔡
    佳淵書立之借據一紙為證，且為被告所不爭執，堪信原告此部分主張為真實。惟
    原告主張被告應依保證契約負責清償本件借款債務一節，則為被告所否認，並以
    上開各詞置辯。是本件應予審酌之爭點即為：被告是否應依保證契約之法律關係
    ，清償訴外人蔡佳淵對原告所欠借款債務？
四、按稱保證者，謂當事人約定，一方於他方之債務人不履行債務時，由其代負履行
    責任之契約，民法第七百三十九條定有明文。經查：
（一）訴外人蔡佳淵對原告負有五十萬元之借款債務，迄未清償，被告則係該債務之
      保證人等情，已如前述，則蔡佳淵既未於約定之清償期履行債務，依上開條文
      規定，身為保證人之被告自應代債務人負清償本件借款之責。次查，因蔡佳淵
      未依約清償，原告曾對蔡佳淵之財產強制執行，然因蔡佳淵並無財產可供執行
      ，致債務未獲清償等情，業據原告陳稱在卷，並提出本院民事執行處通知二件
      、台北市公共汽車管理處、台新國際商業銀行南京東路分行函文各一件為證，
      而原告曾聲請本院民事執行處，就債務人蔡佳淵於台北市公共汽車管理處之薪
      資所得，及其於台新國際商業銀行南京東路分行之存款債權，分別發扣押命令
      ，禁止債務人蔡佳淵收取該等債權，惟嗣經台北市公共汽車管理處函覆本院民
      事執行處謂蔡佳淵業已離職，無法執行；台新國際商業銀行南京東路分行亦函
      覆稱蔡佳淵之帳戶餘額為零元等情，亦經本院調取本院九十年度執字第一五五
      三四號執行卷宗核閱屬實。是原告既已就主債務人蔡佳淵之財產強制執行而無
      效果，保證人之被告即不得主張民法第七百四十五條之檢索抗辯權，其自應負
      本件保證責任，其理甚明。
（二）被告另辯稱原告未得其同意，私下與債務人蔡佳淵、吳如姝之女蔡妤貞，就含
      本件借款在內之全部債務達成和解，本件債務已與其無關等語，原告則主張其
      僅就吳如姝所欠一百萬元及蔡佳淵所欠票款三十二萬五千元達成和解，本件五
      十萬元借款債務不在和解範圍之內等語。查訴外人吳如姝曾向原告借款一百萬
      元，債務人蔡佳淵則對原告負有二筆債務，一為本件借款五十萬元債務，立有
      借據一紙，並以被告為保證人，另一為面額三十二萬五千元之支票債務，嗣吳
      如姝、蔡佳淵之女蔡妤貞曾與原告簽立協議書等情，為兩造所不爭，並有原告
      提出之蔡妤貞書立之協議書一紙在卷可稽。惟該協議書係記載：「本人蔡妤貞
      願償還乙○○一百三十萬，本款項其中一百萬為母親吳如姝所借，三十萬為父
      親蔡佳淵所借，於民國八十九年十二月三十一日前還清，到時乙○○願歸還此
      據及吳如姝（一百萬）所立借據及支票一張」等語，足見訴外人蔡妤貞願意替
      其父母償還之債務僅限於吳如姝所欠之一百萬元及蔡佳淵之三十二萬五千元支
      票債務，應不包括本件債務，否則上開協議書應一併記載清償完畢時原告亦應
      償還本件蔡佳淵所立借據；況被告就其所辯原告已就本件債務與蔡妤貞達成和
      解一節，並未舉證證明，其所辯自不足採。又被告僅擔任主債務人蔡佳淵五十
      萬元借款債務之保證人，故原告與蔡妤貞就吳如姝一百萬元債務及蔡佳淵票款
      債務簽立協議書，約定由蔡妤貞負責清償上開款項，既與被告應負之保證責任
      無涉，即無須得被告同意，被告辯稱原告私下與債務人和解未得其同意云云，
      自有誤解，其就本件借款債務仍應負保證之責。
五、綜上所述，原告主張主債務人蔡佳淵無力清償，應由保證人之被告負清償本件借
    款之責等語，應屬可採；被告辯稱原告已與蔡妤貞達成和解，本件與其無關云云
    ，不足採信。從而原告依據保證契約之法律關係，請求被告給付五十萬元，及自
    支付命令送達被告翌日即九十年八月八日（按被告係於九十年八月七日收受支付
    命令，有本院九十年度促字第三一一二一號支付命令卷宗內之送達證書可稽）起
    至清償日止，按年息百分之五計算之利息，為有理由，應予准許；又原告陳明願
    供擔保，請求宣告假執行，核無不合，茲酌定相當之擔保金額，併准許之。
六、本件判決事證已臻明確，兩造其餘攻擊防禦及舉證，核與本件判決結果無影響，
    爰不另一一論述，附此敘明。
七、據上論結，本件原告之訴為有理由，依民事訴訟法七十八條、第三百九十條第二
    項，判決如主文。
中　　　華　　　民　　　國　　九十一　　年　　　三　　　月　　二十九　　日
                                        民事第二庭審判長法  官  丁蓓蓓
                                                        法  官  陳婷玉
                                                        法  官  林庚棟
右為正本係照原本作成
如對本判決上訴，須於判決送達後廿日內向本院提出上訴狀
中　　　華　　　民　　　國　　九十一　　年　　　三　　　月　　二十九　　日
　　　　　　　　　　　　　　　　　　　　　　　　　　　　法院書記官　劉芳菊
